【裁判字號】    88,易,2728
【裁判日期】    890131
【裁判案由】    藏匿人犯等
【裁判全文】
臺灣桃園地方法院刑事判決                        八十八年度易字第二七二八號
    公  訴  人  臺灣桃園地方法院檢察署檢察官
    被      告  甲○○
    選任辯護人  乙○○
                丁○○
右列被告因藏匿人犯等案件，經檢察官提起公訴（八十八年度偵字第一四五五六、一
七一八五號），本院判決如左：
        主  文
甲○○違反不得僱用大陸地區人民在臺灣地區從事未經許可之工作之規定，處拘役伍
拾日，併科罰金新臺幣伍萬元，拘役如易科罰金，以參佰元折算壹日，罰金如易服勞
役，以銀元參佰元即新臺幣玖佰元折算壹日。
        事  實
一、甲○○因其承包嘉新食品化纖股份有限公司桃園縣觀音工業區工廠之化纖塊包裝
    之工作，明知陳蘭英、張錢金二人係於民國八十七年十月八日晚間八時許自金門
    偷渡上岸，再分持變造之「何碧玉」、「古朝貴」之國民身分證搭機至台北市松
    山機場之大陸地區人民（所涉偽造文書罪嫌，應另由臺灣桃園地方法院檢察署檢
    察官偵辦），為涉嫌違反國家安全法之犯人，且未經申請許可，不得僱用大陸地
    區人民在臺灣地區從事未經許可之工作，竟自八十七年十月十二日起至同年十一
    月三十止，以論件計酬，每噸新台幣（下同）二百三十元之代價僱用大陸地區人
    民陳蘭英、張錢金，在上開工廠從事化纖塊包裝工作，並提供其所承租之位於桃
    園縣觀音鄉仁德村三九八號二樓之四之員工宿舍，供陳蘭英、張錢金二人住宿而
    藏匿之；迨於八十七年十二月十四日陳蘭英及張錢金二人在上址甲○○所承租之
    員工宿舍為警查獲，始循線查知上情。
二、案經新竹縣警察局橫山分局報告台灣桃園地方法院檢察署檢察官偵查起訴。
        理  由
一、訊據被告甲○○固坦承陳蘭英、張錢金二人於八十七年十月十二日起至同年十一
    月三十日止，在伊向嘉新化纖公司桃園縣觀音工業區工廠內從事包裝工作，並有
    提供位於桃園縣觀音鄉仁德村三九八號二樓之四之員工宿舍，供渠二人住宿等情
    ，惟矢口否認有違反臺灣地區與大陸地區人民關係條例之犯行，辯稱：陳蘭英、
    張錢金二人係自行來應徵，並自稱係「何碧玉」、「古朝貴」係自南部上來的，
伊係開車至觀音交流道附近接她們二人來上班，伊曾要渠二人拿出示國民身分證
    ，然陳蘭英、張錢金並未拿出來，伊並不知道渠二人係偷渡來台之大陸地區人民
    云云。然查，據證人陳蘭英於警訊時證稱：因為剛來台灣下車之處不清楚是什麼
    地方，而台灣之蛇頭（安排偷渡之人）說沒有保證有工作，所以伊就聯絡在大陸
    之丈夫想辦法，伊之丈夫不知如何取得甲○○的電話，要伊打號碼：00000
    00000號之行動電話與甲○○聯絡工作之事情，後來甲○○說晚上才能來接
    伊與張錢金，之後伊就將電話交給台灣之蛇頭，台灣蛇頭和甲○○談號接應的地
    方，甲○○便來接應伊與張錢金到桃園縣觀音鄉之宿舍藏匿等語（見台灣桃園地
    方法院檢察署八十八年度偵字第一七一八五號卷第六頁），核與另一證人張錢金
    於警訊時證稱：伊被台灣蛇頭帶到桃園後，就和陳蘭英被台灣的僱主甲○○接到
    桃園縣觀音因雇主所提供之住處藏匿，而伊係經由陳蘭英聯絡甲○○及接洽工作
    事宜後，而受僱於甲○○等語之情節相符，並據證人即負責清查大陸地區人民偷
    渡事宜之海巡部派駐新竹處理中心（下稱新竹靖廬）之丙○○證述屬實（見台灣
    桃園地方法院檢察署八十八年度偵字第一四五五六卷第第四十六頁至第十七頁、
    本院八十九年一月十九日筆錄），且被告復自承號碼0000000000號之
    行動電話係其所持用，顯見證人陳蘭英確曾於到桃園之初，即以該電話和被告聯
    絡僱用事宜無誤；況陳蘭英、張錢金係於八十七年十月九日自福建同安偷渡至金
    門上岸，旋分持變造之「何碧玉」、「古朝貴」國民身分證搭機至台北松山機場
    ，業據證人陳蘭英、張錢金於警訊時自承綦詳，是其口音、言行舉止及生活習慣
    ，與住在台灣地區之人民迥然不同，亦據證人丙○○證述在卷（見本院八十九年
    一月十九日筆錄），衡之一般人之經驗，應不難查覺其間之差異，足見陳蘭英、
    張錢金二人確係由被告所僱用，且僱用初始即已知悉其二人係偷渡來台之大陸地
    區人民，被告上開所辯應係飾卸之詞，不足採信。被告雖聲請調閱證人陳蘭英、
    張錢金之警訊錄音帶，以證明證人陳蘭英、張錢金之口音與台灣地區人民並無差
    異，然證人陳蘭英、張錢金之口音異於台灣地區人之民口因，業據證人丙○○證
    述在卷，已如前述，且新竹靖廬於製作警訊筆錄時並未全程錄音亦據證人丙○○
    證述在卷，惟本案被告聲請調閱警訊錄音因帶澳證明之事項，已臻明確，是該證
    人陳蘭英、張錢金之警訊筆錄並未全程錄音，亦無解於被告犯行之成立，附此敘
    明。事證已臻明確，被告犯行堪以認定，應予依法論科。
二、核被告所為，係違反臺灣地區與大陸地區人民關係條例第十五條第四款規定，應
    依同法第八十三條第一項規定處罰。又人民入出臺灣地區，應向內政部警政署入
    出境管理局申請許可，違反未經許可，擅自入出境之規定者，並可科處三年以下
    有期徒刑、拘役或科或併科新台幣九萬元以下罰金，此觀國家安全法第三條第一
    項、第六條第一項及該法施行細則第二條規定自明。本件被告所僱用之陳蘭英、
    張錢金二人均為大陸地區人民，未經內政部警政署入出境管理局之許可，擅自偷
    渡進入台灣地區，顯係違反國家安全法第六條第一項刑罰法令規定之犯罪嫌疑人
    ，被告提供處所藏匿之，另犯刑法第一百六十四條第一項之藏匿人犯罪，其以一
    行為僱用並藏匿二犯人，侵害國家法益均屬同一，均為單純一罪。所犯上開二罪
    間，係一行為觸犯數罪名，為想像競合犯，依刑法第五十五條之規定，應從較重
    之臺灣地區與大陸地區人民關係條例第八十三條第一項之不得僱用大陸地區人民
    在臺灣地區從事未經許可之工作罪處斷。爰審酌被告犯罪之動機、手段、所生危
    害、被告僅僱用張錢金、陳蘭英僅一個多月，犯罪後猶飾詞狡辯，態度不佳等一
    切情狀，量處如主文所示之刑，並分別諭知易科罰金及易服勞役之折算標準，以
    資懲儆。
據上論斷，應依刑事訴訟法第二百九十九條第一項前段，臺灣地區與大陸地區人民關
係條例第八十三條第一項、第十五條第四款，刑法第十一條前段、第一百六十四條第
一項、第五十五條、第四十一條、第四十二條第二項，罰金罰鍰提高標準條例第一條
前段、第二條，現行法規所定貨幣單位折算新台幣條例第二條，判決如主文。
本案經檢察官王怡菁到庭執行職務。
中      華      民      國      八十九    年      一    月    三十一    日
                                臺灣桃園地方法院刑事第四庭
                                      法  官   邱滋杉
右正本證明與原本無異。
如不服本判決，應於判決送達後十日內向本院提出上訴狀( 應附繕本 )，上訴於
臺灣高等法院。
                                      書記官   許世賢
中        華        民        國   八十九   年   二   月    十五    日
附論罪科刑依據之法條：
刑法第一百六十四條
藏匿犯人或依法逮捕、拘禁之脫逃人或使之隱避者，處二年以下有期徒刑、拘役或五
百元以下罰金。
意圖犯前項之罪而頂替者亦同。
修正前之第十五條
列行為不得為之：
一  使大陸地區人民非法進入臺灣地區。
二  招攬臺灣地區人民未經許可使之進入大陸地區。
三  使大陸地區人民從事未經許可或與許可目的不符之活動。
四  僱用大陸地區人民從事未經許可或與許可範圍不符之工作。
五  居間介紹他人為前款之行為。
修正後之第十五條
左列行為不得為之：
一、使大陸地區人民非法進入臺灣地區。
二、招攬臺灣地區人民未經許可使之進入地區。
三、使大陸地區人民在臺灣地區從事未經許可或與許可的目的不符之活動。
四、僱用或留用大陸地區人民在臺灣地區從事未經許可或與許可範圍不符之工作。
五、居間介紹他人為前款之行為。
修正前之第八十三條:
違反第十五條第四款或第五款規定者，處一年以下有期徒刑、拘役或科或併科新臺幣
三十萬元以下罰金。
意圖營利而違反第十五條第五款規定者，處三年以下有期徒刑、拘役或科或併科新臺
幣六十萬元以下罰金。
法人之代表人、法人或自然人之代理人、受僱人或其他從業人員，因執行業務犯前二
項之罪者，除處罰行為人外，對該法人或自然人並科以前二項所定之罰金。但法人之
代表人或禿然人對於違反之發生，已盡力為防止行為者，不在此限。
修正後之第八十三條：
    違反第十五條第四款或第五款規定者，處二年以下有期徒刑、拘役或科或併科新
臺幣三十萬元以下罰金。
    意圖營利而違反第十五條第五款規定者，處三年以下有期徒刑、拘役或科或併科
新臺幣六十萬元以下野金。
    以犯前項之罪為常業者，處五年以下有期徒刑，得併卑新臺幣六十萬元以下罰金
。
    法人之代表人、法人或自然人之代理人、受僱人或其仔從業人員，因執行業務犯
前三項之罪者，除前處罰行為人外，對該法人或自然人並科以前三項所定之罰金。但
法人之代表人或自然人對於違反之發生，已盡力為防止行為者，不在此限。


司法院資訊處製作；財團法人民間司法改革基金會備份。
